【裁判字號】    89,訴,646
【裁判日期】    891003
【裁判案由】    毒品危害防制條例
【裁判全文】
臺灣板橋地方法院刑事判決                          八十九年度訴字第六四六號
    公  訴  人  臺灣板橋地方法院檢察署檢察官
    被      告  甲○○
    選任辯護人  張國清
右列被告因違反毒品危害防制條例案件，經檢察官提起公訴（八十九年度偵字第二八
三四號），丙○判決如左：
    主  文
甲○○連續幫助施用第二級毒品，處有期徒刑陸月，如易科罰金，以參佰元折算壹日
。扣案之第二級毒品安非他命壹包（驗餘淨重零點壹捌公克，包裝重零點壹伍公克）
沒收銷燬之。
    事  實
一、甲○○明知安非他命業經於民國八十七年五月二十日公布之毒品危害防制條例列
    為第二級毒品，竟基於幫助施用第二級毒品安非他命之概括犯意，自八十九年一
    月中旬之某日起至同年二月一日二十一時許止，連續四次於戊○○、己○○（其
    二人所犯施用第二級毒品罪部分均據檢察官為不起訴處分確定）以甲○○所有0
    000000000號行動電話委其代為購買新台幣（下同）一千元或二千元之
    安非他命，甲○○乃至臺北縣五股鄉○○路六二巷五樓戊○○住處之巷口，向戊○○、己○○收取一千元或二千元後，即前往臺北縣新莊市某電動玩具店向姓名
    年籍不詳綽號「小杰」之成年男子，以相同之價格購入安非他命一小包，旋即以
    電話與戊○○、己○○聯絡，攜回臺北縣五股鄉○○路五三號七樓甲○○住處或
    臺北縣五股鄉○○路六二巷五樓戊○○住處，將購得之安非他命交付予戊○○、
    己○○，而以此方式連續四次幫助其二人非法施用第二級毒品安非他命。嗣於八
    十九年二月一日二十二時許，甲○○欲至臺北縣新莊市○○路二八八巷三十號頂
    樓施用安非他命時，在該樓樓梯間經警盤查，並自其身上扣得其所有，非供本件
    幫助戊○○、己○○施用之第二級毒品安非他命一小包（驗後淨重０‧一八公克
    ，包裝重０‧一五公克），再依其供述循線於八十九年二月二日凌晨零時二十分
    許，在臺北縣五股鄉○○路六二巷五樓查獲戊○○，復在臺北縣五股鄉○○路一
    ○二號查獲己○○，並自己○○身上扣得甲○○於八十九年二月一日二十一時許
    ，代向「小杰」購買而在臺北縣五股鄉○○路、工商路口所交付之第二級毒品安
    非他命一小包（淨重０‧五公克）。
二、案經臺北縣警察局新莊分局報告臺灣板橋地方法院檢察署檢察官偵查起訴。
    理  由
一、訊據被告甲○○固坦承自八十九年一月中旬起至同年二月一日止，戊○○、己○○以伊所有之0000000000行動電話託伊代為購買安非他命約四次，伊
    即前往臺北縣新莊市某處之電動玩店具向姓名年籍不詳綽號「小杰」之成年男子
    購買，隨後即以電話通知戊○○、己○○，並將安非他命交付予戊○○、己○○
    施用等情不諱，惟矢口否認有何幫助戊○○、己○○施用第二級毒品安非他命之
    犯行，並辯稱：伊與戊○○、己○○應該算是一起買，有時戊○○、己○○出一
    千元，伊亦出一千元，有時三個人湊看看有多少就出多少，戊○○、己○○曾在
    伊住處看過伊拿錢，買完之後沒有分裝就打電話給他們說已買回來，他們就會來
    找伊，然後一起吸食，只有在二月一日那天因伊要去新莊找朋友才分成二份，警
    訊筆錄因未錄音，其警訊自白無證據能力，不可採為證據云云。經查：
（一）被告如何於前開時地代己○○、戊○○購買安非他命，而幫助己○○、戊○○
      施用第二級毒品安非他命之犯罪事實，業據證人戊○○於偵查及丙○調查中證
      述：伊與己○○每次共同拿一千元或二千元請甲○○幫忙伊與己○○購買安非
      他命，約買了三、四次；從八十九年一月初至被查獲那天，伊與己○○拿錢給
      甲○○叫甲○○幫忙買安非他命，伊不認識賣的人，是甲○○出面去買，買回
      來後甲○○會打電話跟我們約一個地點，之後拿到安非他命後就在甲○○住處
      或伊住處施用等語（詳偵查卷第二十一頁、第二十六頁反面、丙○八十九年五
      月二日、六月二十九日訊問筆錄），及證人己○○於偵查及丙○調查中證稱：
      伊與戊○○共出一千元或二千元叫甲○○幫忙買安非他命，約買了三、四次，
      每次均是伊與戊○○拿錢叫甲○○幫我們買；伊跟甲○○說安非他命沒有了，
      想要用，請甲○○幫忙買，錢有時是伊拿給甲○○，有時是戊○○拿給甲○○
      ，甲○○買回來後大家會一起用等語（詳偵查卷第二十一頁、第二十六頁反面
      、丙○八十九年五月二日訊問筆錄）綦詳。至被告辯稱：伊亦有出錢購買云云
      ，固據證人戊○○、己○○於丙○調查中證述明確（詳丙○八十九年五月二日
      、六月二十九日、七月十七日訊問筆錄），然核諸被告於檢察官初訊時僅供述
      ：安非他命係向「小杰」購買，幫戊○○、己○○買沒有賺等語（詳偵查卷第
      二十一頁），嗣於檢察官複訊始稱：是戊○○、己○○拿錢給伊，再加上伊自
      己的錢一起買云云（詳偵查卷第二十六頁），是其於代戊○○、己○○購買安
      非他命之際，其本身究有無出資購買，已有疑義，再其於丙○調查中亦供述：
      戊○○打伊之0000000000之電話拜託伊幫忙他買安非他命，剛好伊
      要去找小杰，就幫他們買等語（詳丙○八十九年五月二日訊問筆錄），堪認被
      告係其本身欲找「小杰」，始幫助戊○○、己○○購買安非他命甚明，其所辯
      與戊○○、己○○一同出資購買及證人所為被告亦有出資購買安非他命之證述
      ，顯係事後卸責及迴護之詞，均不足採信。
（二）另證人戊○○固於警訊中證述：我自八十九年一月中旬開始，每隔約五天，我
      即打甲○○之行動電話0000000000與甲○○聯絡上後，均相約在五
      股鄉○○路、工商路口附近購買，到今天（按指八十九年二月一日）共向他買
      過四次，每次買新台幣一千、二千不等，是我們二個（指戊○○與己○○）共
      同意識下去買來共同吸食等語（詳偵查卷第六頁反面），然經核證人己○○於
      警訊中供述：（你所吸食安非他命來源？）因我曾看過戊○○吸食安非他命，
      因好奇，所以請戊○○去買來等語（詳偵查卷第七頁），則倘戊○○與己○○
      共同向被告購買安非他命為真，何以亦向被告購買安非他命之己○○未供稱安
      非他命係向被告購買，反供述安非他命係請戊○○買來等語，從而證人戊○○
      此部分之證述是否可信，殊堪質疑。再證人戊○○嗣於偵查中證稱：係拿錢叫
      甲○○幫我們買安非他命，每次均以一千或二千元買乙節，已如前述，從而，
      其係直接向被告購買安非他命或係請被告代為購買安非他命乙節，其供述已有
      歧異，參以其復於丙○調查中供述：從八十九年年初起至八十九年二月一日遭
      警查獲止，伊與己○○在伊位於臺北縣五股鄉○○路六二巷五樓住處之巷口拿
      錢給甲○○，向甲○○說伊與己○○想要用，叫甲○○幫忙買，伊以為警察所
      寫的就是跟伊所言相同等語（詳丙○八十九年五月二日、六月二十九日訊問筆
      錄），則其於偵查及丙○調查時均否認有向被告購買安非他命等情，其證述前
      後矛盾不一，存有瑕疵，自難僅憑其有瑕疵之指述，遽認被告有販賣安非他命
      犯行。
（三）次者被告於警訊中之供述係未錄音乙節，雖據丙○受命法官於八十九年五月十
      八日庭訊時當庭勘驗錄音帶，經播放結果，錄音帶之內容確係空白，有該日筆
      錄可稽，然被告確於警訊中供承：戊○○、己○○請伊幫忙買安非他命，買得
      的安非他命伊可從中抽取一些當作酬勞，但沒有金錢之交易等語，業經製作被
      告警訊筆錄及查獲被告之警員乙○○、丁○○於丙○調查中證述明確（詳丙○
      八十九年六月十二日訊問筆錄），是固難認其警訊筆錄不具證據能力，惟其經
      警移送臺灣板橋地方法院檢察署檢察官訊問時，旋即為幫忙戊○○、己○○購
      買安非他命，沒有賺錢之陳述，已見其供述前後不一，再其於丙○審理中復供
      稱：伊在警訊中不會講，會害怕，警察問什麼，伊均答「對」等語（詳丙○八
      十九年九月十九審判筆錄），是其於警訊時所為從中抽取一些安非他命作為酬
      謝之自白，已有瑕疵，其自白是否與事實相符，仍非無疑。
（四）再者，證人乙○○、丁○○固證述：八十九年二月一日當天是先查獲甲○○，
      從甲○○身上扣得安非他命，甲○○自己承認有提供安非他命給戊○○、己○○，我們就帶甲○○去捉戊○○與己○○，捉到戊○○與己○○時，也確在他
      們兩人身上扣得安非他命，戊○○與己○○都說他們的安非他命是甲○○賣給
      他們的等語（詳上開丙○八十九年六月十二日訊問筆錄），然經核證人己○○
      之警訊筆錄，其上並未提及曾向被告購買安非他命之情事，苟證人己○○之安
      非他命係自被告處購得，則其警訊中何以無隻字片語敘及，堪認證人乙○○、
      丁○○證稱己○○係供述向被告購買安非他命等語，委無足採。另上開證人所
      證戊○○亦供述向被告買安非他命之證詞，此僅足以證明證人戊○○於警訊時
      確係供述如警訊筆錄上所載之內容，然其警訊中證言既有瑕疵，茲如前述，猶
      未可執此遽論被告有販賣第二級毒品安非他命之犯行，其等之證言均不足為不
      利於被告之認定。
（五）末查，被告於八十九年二月一日二十二時許，為警在臺北縣新莊市○○路二八
      八巷三○號頂樓查獲時所扣得之白色結晶物乙包，經丙○送請法務部調查局以
      氣相層析質譜儀分析法及化學分析法檢驗結果，為甲基安非他命，驗餘淨重０
      ．一八公克，包裝重０‧一五公克，此有該局八十九年六月二十日（八九）陸
      （一）00000000號檢驗通知書乙紙附卷可稽，而該安非他命乙包係被
      告向「小杰」購買後持有者，迭據其於偵審中供承在卷，是既難資為販賣之證
      物，亦顯非供本件幫助施用之物，併此敘明。
（六）綜觀以上本案事證，公訴人所指被告向「小杰」購得安非他命，交付予戊○○
      、己○○之行為，係基於意圖營利乙節，並無積極證據足資證明，是被告前揭
      犯行尚與販賣之要件有間。而被告既係因戊○○、己○○託其代購，而由其二
      人交付金錢後，被告持以向「小杰」之人購買，則被告係基於幫助戊○○、己○○二人施用安非他命之犯意而為，當無置疑，從而被告幫助施用第二級毒品
      之犯行，罪證明確，堪予認定。
二、核被告所為，係犯刑法第三十條第一項、毒品危害防制條例第十條第二項之幫助
    施用第二級毒品罪。公訴人雖認被告涉犯毒品危害防制條例第四條第二項之販賣
    第二級毒品罪云云，然被告係受戊○○、己○○之託代向綽號「阿杰」之人購買
    安非他命，並於購買後將安非他命交付予戊○○、己○○施用，被告主觀上並無
    意圖營利而非法販賣安非他命，已如前述，其應僅成立幫助施用安非他命犯行，
    公訴人起訴法條尚有未洽，惟基本社會事實同一，丙○自應變更起訴法條。又被
    告非法持有安非他命之低度行為，應為其幫助施用之高度行為所吸收，不另論罪
    ，其多次幫助施用之犯行，時間緊接，犯罪構成要件相同，顯係基於概括犯意反
    覆為之，應依連續犯之規定論以一罪，並加重其刑。又被告雖每次幫助二人施用
    第二級毒品，惟所侵害之社會法益同一，應屬單純一罪。另被告係基於幫助之犯
    意為之，為幫助犯，應依刑法第三十條第二項之規定減輕其刑，並先加後減。末
    被告自承因戊○○、己○○打電話要求其代購安非他命，始向「小杰」購買安非
    他命等語（詳丙○八十九年五月十八日訊問筆錄），則其上開幫助戊○○、己○○施用毒品之犯行顯然與被告自己施用安非他命之犯行無涉，應係另行起意為之
    ，丙○仍應為實體審理，不受被告前因施用毒品受觀察、勒戒後，為臺灣板橋地
    方法院檢察署檢察官以八十九年度毒偵字第一五一五號為不起訴處分之影響，附
    此敘明。爰審酌被告犯罪之動機、目的、手段、所生危害及犯後態度等一切情狀
    ，量處如主文所示之刑，並諭知易科罰金之折算標準，以示懲儆。又扣案之安非
    他命乙包（驗餘淨重０．一八公克，包裝重０‧一五公克）係被告所有，雖非供
    本件幫助施用第二級毒品之物，惟係屬違禁物，且為查獲之毒品，並經檢察官聲
    請沒收，丙○自得依法宣告沒收銷燬之。至另自己○○身上扣得之第二級毒品安
    非他命淨重０‧五公克，雖係被告代購之物，但已歸己○○所有，依主從刑不可
    分之原則，爰無於本案宣告沒收銷燬之餘地，併此說明。
據上論斷，應依刑事訴訟法第二百九十九條第一項前段、第三百條，毒品危害防制條
例第十條第二項、第十八條第一項，刑法第十一條前段、第五十六條、第三十條第一
項、第四十一條，罰金罰鍰提高標準條例第二條，判決如主文。
本案經檢察官伍逸康到庭執行職務。
中    華    民    國      八十九      年      十      月        三      日
                                      臺灣板橋地方法院刑事第四庭
                                          審判長法  官  許  仕  楓
                                                法  官  劉  大  衛
                                                法  官  游  秀  雯
右正本證明與原本無異。
如不服本判決，應於判決送達後十日內，向丙○提出上訴狀。
                                                書記官  吳  尚  文
中    華    民    國      八十九      年      十      月        五      日
附錄本案論罪科刑法條：
刑法第三十條
幫助他人犯罪者，為從犯。雖他人不知幫助之情者，亦同。
從犯之處罰，得按正犯之刑減輕之。
毒品危害防制條例第十條：
施用第一級毒品者，處六月以上五年以下有期徒刑。
施用第二級毒品者，處三年以下有期徒刑。


司法院資訊處製作；財團法人民間司法改革基金會備份。
